臺灣高等法院臺中分院刑事判決　　　　　　　　　九十一年度上訴字第一四九八號
　　上　訴　人
　　即　自訴人　乙○○
　　被　　　告　丙○○
　　　　　　　　甲○○
　　　　　　　　丁○○
右上訴人因被告等偽造文書等案件，不服臺灣臺中地方法院九十年度自字第九二五號
中華民國九十一年八月八日第一審判決，提起上訴，本院判決如左：
      主  文
原判決關於丙○○、甲○○部分撤銷。
丙○○免訴。
甲○○部分，發回臺灣臺中地方法院。
其他上訴駁回。
      理  由
一、自訴意旨詳如附件「刑事反辦案歪言輔佐自訴狀」、「刑事反誣告、謠言討伐惡
    性竊劫自訴狀」、「刑事自訴討伐辦案歪言賄賂輔佐狀」及原審九十年十二月二
    十四日訊問筆錄（詳見原審卷第四十三頁）所載。上訴意旨詳如附件「刑事上訴
    、賄賂之憑證放棄審判權確定收回逕行權死定狀」所載。
二、被告丙○○部分：
  (一)按曾經判決確定者，應諭知免訴之判決，且得不經言詞辯論為之，刑事訴訟法第
    三百零二條第一款、第三百零七條分別定有明文。又前述規定，於自訴程序準用
    之，同法第三百四十三條亦定有明文。另依同法第三百六十四條規定：第二審之
    審判，除本章有特別規定外，準用第一審審判之規定。
  (二)經查，本件上訴人即自訴人（下稱自訴人）乙○○係於民國九十年十二月六日對
    於被告丙○○、甲○○提起本件自訴，有卷附前開「刑事反辦案歪言輔佐自訴狀
    」及蓋於其上之原審法院收狀章可稽（詳見原審卷第一頁）。依該「刑事反辦案
    歪言輔佐自訴狀」所載，自訴人自訴之聲明、理由，即自訴人自訴被告丙○○、
    甲○○之犯罪事實，均引用前揭「刑事反誣告、謠言討伐惡性竊劫自訴狀」之記
    載。然該「刑事反誣告、謠言討伐惡性竊劫自訴狀」，本係自訴人於九十年十一
    月二十九日在原審法院另案（丙○○自訴乙○○誣告案，案號：九十年度自字第
    八七九號，自訴代理人：甲○○）中所提出之反訴狀，此觀該「刑事反誣告、謠
    言討伐惡性竊劫自訴狀」之內容自明，足見自訴人係以該「刑事反誣告、謠言討
    伐惡性竊劫自訴狀」內所指被告丙○○、甲○○之同一犯罪事實，先於九十年十
    一月二十九日向原審法院提起反訴，再於同年十二月六日，另行提起本件自訴。
    而自訴人所提起之該件反訴，經原審法院判決丙○○無罪後，該案反訴人乙○○
    不服而提起上訴，亦先後經本院另案於九十一年四月二十四日以九十一年度上訴
    字第三六三號及最高法院於九十一年七月四日以九十一年度台上字第三七二九號
    駁回該案反訴人乙○○之上訴，而告確定，有本院經由電腦網路裁判書查詢機及
    法學資料全文檢索系統查得之三份判決附卷可稽。是本件自訴人所指被告丙○○
    之犯罪事實，已經於另案中為實體判決確定，依首揭法條規定，自應諭知被告丙○○免訴之判決，原審認應為被告丙○○自訴不受理判決之諭知，尚有未洽。上
    訴意旨就此所指雖無理由，然原判決既有可議，自應由本院就被告丙○○部分予
    以撤銷，另為免訴判決之諭知，並不經言詞辯論為之。
二、被告甲○○部分：
  (一)次按，提起自訴之被害人犯罪，與自訴事實直接相關，而被告為其被害人者，被
    告得於第一審辯論終結前，提起反訴；反訴，準用自訴之規定，刑事訴訟法第三
    百三十八條、第三百三十九條固定有明文。又已經提起公訴或自訴之案件，在同
    一法院重行起訴者，應諭知不受理之判決，同法第三百零三條第二款亦定有明文
    ；而此項規定，依同法第四百四十三條規定，為自訴程序所準用。另「刑事自訴
    案內之被告，得於辯論終結前提起反訴者，以訴訟主體同一為要件，質言之，即
    當事人之易位，反訴之被告必須為自訴之原告，如自訴案內之被告，對於案外之
    第三人提起反訴，則訴訟主體各別，自屬另一訴訟關係，與反訴性質不合‧‧‧
    」、「刑事訴訟法第三百零三條第二款所謂已經提起公訴或自訴之案件在同一法
    院重行起訴者，必須先起訴之案件係合法者始足當之，若先起訴之案件係不合法
    ，則後起訴之案件，自無適用本條款規定之餘地」，最高法院亦分別著有二十一
    年非字第一一六號及六十一年台上字第三八七號判例可資參照。
  (二)查，本件自訴人以自訴意旨所指之同一犯罪事實，先於九十年十一月二十九日，
    對於被告甲○○於原審法院九十年度自字第八七九號案件審理中，提起反訴，已
    如前述，然被告甲○○僅為該案之自訴代理人，並非自訴人，依前揭刑事訴訟法
    第三百三十八條規定之反面解釋及最高法院二十一年非字第一一六號判例意旨，
    上訴人對於被告甲○○提起之反訴，自不合法，原審法院因而為上訴人此部分反
    訴不受理判決之諭知，並分經本院另案及最高法院以判決駁回上訴人之上訴確定
    在案，亦如前述（詳見前開三份檢索判決之內容）。是上訴人對於被告甲○○提
    起之反訴，雖繫屬在先，而本件之自訴繫屬在後，然因其先提起之反訴並非合法
    ，其所提起之本件自訴，依前揭最高法院六十一年台上字第三八七號判例意旨，
    自無在同一法院重行自訴之違法可言。原審認自訴人此部分之自訴，係違反重複
    起訴禁止之原則，而依刑事訴訟法第三百四十三條準用同法第三百零三條第二款
    之規定，為被告甲○○自訴不受理判決之諭知，尚有未洽，上訴意旨指摘原判決
    不當，非無理由，應由本院將原判決此部分撤銷。
  (三)又，因原審判決諭知不受理係不當而撤銷之者，得以判決將該案件發回原審法院
    ；對於原審諭知不受理之判決上訴時，第二審法院認為有理由而發回該案件之判
    決，得不經言詞辯論為之，刑事訴訟法第三百六十九條第一項但書、第三百七十
    二條亦分別定有明文。本件原審判決諭知甲○○不受理既屬不當而應撤銷之，已
    如前述，則為維被告甲○○及自訴人之審級利益，本院認以由原審法院更行審理
    為宜，爰併就甲○○部分諭知發回原審法院，並不經言詞辯論為之。
三、被告丁○○部分：
  (一)復按，依刑事訴訟法第三百四十三條準用同法第二百六十五條第一項之規定，自
    訴人固得於第一審辯論終結前，就與本案相牽連之犯罪或本罪之誣告罪，追加提
    起自訴，然此所謂相牽連之案件，依刑事訴訟法第七條所定，則限於：(1)一人犯
    數罪者、(2)數人共犯一罪或數罪者、(3)數人同時在同一處所各別犯罪者及(4)犯與
    本罪有關係之藏匿人犯、湮滅證據、偽證、贓物各罪者，其餘之案件則不與焉。
  (二)查自訴人於九十年十二月六日對於被告丙○○、甲○○提起本件自訴後，另於九
    十年十二月十七日以前揭「刑事自訴討伐辦案歪言賄賂輔佐狀」對於被告丁○○
    追加提起自訴，依自訴人自訴及追加自訴之意旨（詳見附件書狀及筆錄影本），
    無非認被告丙○○及甲○○二人，於前開原審法院九十年度自字第八七九號自訴
    乙○○誣告案件中，意圖使乙○○受刑事處分，基於犯意之聯絡，共同偽造內容
    不實之刑事自訴狀，而涉犯刑法之誣告、偽造文書等罪嫌；被告丁○○則於該案
    審理程序中，於對於自訴人所發之傳票上，記載「被告乙○○」、「乙○○誣告
    」等與事實不符之字樣，亦涉犯刑法之偽造文書罪嫌云云。惟依自訴人追加提起
    自訴之意旨，顯難認自訴人所指被告丁○○涉嫌之犯罪事實，與其原提起自訴所
    指被告丙○○、甲○○二人涉嫌之犯罪事實間，有何相牽連案件之關係可言，其
    追加提起之自訴，自非合法。
  (三)末按，起訴之程序違背規定者，應諭知不受理之判決，並得不經言詞辯論為之，
    刑事訴訟法第三百零三條第一款、第三百零七條分別定有明文。又前述規定，於
    自訴程序，準用之；且對於原審諭知不受理之判決上訴時，第二審法院認其為無
    理由而駁回上訴，得不經言詞辯論為之，同法第三百四十三條、第三百七十二條
    亦分別定有明文。本件上訴人對於被告丁○○追加提起自訴之程序，既於法未合
    ，原審因依刑事訴訟法第三百四十三條準用同法第三百零三條第一款之規定，就
    此部分為自訴不受理判決之諭知，並依刑事訴訟法第三百零七條之規定，不經言
    詞辯論為之，核無不合，上訴意旨指摘此部分之原判決不當，求予撤銷改判，為
    無理由，應予駁回；又此係對於原審諭知不受理判決之上訴所為無理由駁回之判
    決，爰不經言詞辯論為之，併此敘明。
據上論斷，應依刑事訴訟法第三百六十八條、第三百六十九條第一項、第三百六十四
條、第三百四十三條、第三百零二條第一款、第三百零七條、第三百七十二條，判決
如主文。
中      華      民      國      九十一  年      十      月    二十一    日
                                   臺灣高等法院臺中分院刑事第四庭
                                         審判長法  官  洪  耀  宗
                                               法  官  蕭  錦  鍾
                                               法  官  江  德  千
右正本證明與原本無異。
如不服本判決應於收受送達後十日內向本院提出上訴書狀，其未敘述上訴之理由者並
得於提起上訴後十日內向本院補提理由書（均須按他造當事人之人數附繕本）。
                                               書記官  吳  麗  琴
中      華      民      國    九十一     年      十       月   二十二   日
                               Ｆ
